【裁判字號】    92,交訴,88
【裁判日期】    920703
【裁判案由】    過失致死
【裁判全文】
臺灣臺南地方法院刑事判決                          九十二年度交訴字第八八號
    公  訴  人  臺灣台南地方法院檢察署檢察官
    被      告  乙○○
右列被告因過失致死案件，經檢察官提起公訴（九十二年度偵字第三六三八號），本
院判決如左：
    主  文
乙○○從事業務之人，因業務上之過失致人於死，處有期徒刑陸月，如易科罰金，以
佰元折算壹日，緩刑年。
    事  實
一、乙○○係新生汽車貨運股份有限公司（下稱新生公司）之聯結車司機，為從事駕
    駛業務之人，其於民國九十一年十一月十四日十六時三十分許，將其所駕駛新生
    公司之車號ＩＷ─８１５號營業大貨曳引車附掛車號ＱＫ─４３號營業全拖車之
    全聯結車，在台南縣新營市○○街新營市○○○○路燈西側西向車道上停車時，
    本應注意汽車停車時，顯有妨害他車通行之處所，不得停車且任何人不得利用道
    路放置拖車，而依當時情形，客觀上又無不能注意之情事，其能注意竟疏於注意
    而將該輛附掛拖車之全聯結車停駛在道路上，車身並佔據慢車道上妨害他車通行
    ，嗣於同日十八時十五分許，適有賴慈魁騎乘車號ＫＲ８─２０７號重型機車，
    沿新榮街之慢車道同向自後行抵而至，賴慈魁本應注意機車行駛時，駕駛人應注
    意車前狀況，並隨時採取必要之安全措施，而依當時情形，客觀上亦無不能注意
    之情事，其能注意竟亦疏於注意前方有車輛停靠之車前狀況，未減速慢行作隨時
    可以煞停之準備，致其機車前輪及右側腳踏板在慢車道上碰撞到聯結車左後輪而
    人車倒地，受有多發性損傷合併內出血，經送醫急救後，仍於同日十八時五十四
    分許不治死亡。
二、案經臺灣台南地方法院檢察署檢察官據報相驗後自動檢舉偵查起訴。
    理  由
一、訊據被告乙○○對於右開時、地駕駛前揭聯結車停車發生碰撞車禍，致被害人賴
    慈魁死亡之事實均坦承不諱，核與目擊證人甲○○於警訊中陳證之情節相符，並
    有台南縣警察局道路交通事故調查報告表、台南縣警察局舉發違反道路交通管理
    事件通知單影本各一紙、交通事故現場照片十二幀在卷可資佐證。又被害人賴慈
    魁係因本件車禍死亡，亦經臺灣台南地方法院檢察署檢察官督同檢驗員相驗明確
    ，並製有勘驗筆錄、驗斷書及相驗屍體證明書等附卷可憑。按汽車（均含機車）
    行駛時，駕駛人應注意車前狀況，並隨時採取必要之安全措施；汽車停車時，顯
    有妨害他車通行之處所，不得停車；任何人不得利用道路放置拖車，道路交通安
    全規則第九十四條第三項、第一百十二條第一項第九款、第一百四十條第四款分
    別定有明文。查被告及被害人均有經合法程序考領駕照，俱為有駕駛經驗之人，
    對於上開交通安全規則自知之甚稔，為其等應注意之事項，而肇事當時係天候晴
    朗、夜間有照明、柏油路面、雙線道、標線清晰、有快慢車道劃分、限速五十公
    里，有前開道路交通事故調查報告表載明可考，據此判斷，足見依當時狀況被告
    及被害人客觀上並無不能注意之情狀，而觀之前開肇事現場相片及道路交通事故
    調查報告表其上之事故現場圖所示，並比對兩車行車路線及肇事後之位置可知，
    該處慢車道路寬僅三公尺，而該輛停駛之聯結車車寬即已高達二．七公尺，且全
    車係佔據在慢車道上，顯見其停車狀態已足致妨害慢車道上他車通行之權利甚明
    ，是被告乙○○應注意且能注意不能利用道路放置拖車，竟疏未注意將該輛附掛
    拖車之全聯結車停駛在道路上，車身並佔據慢車道上妨害他車通行，而被害人賴
    慈魁亦應注意其前方有車輛停靠之車前狀況，竟疏未注意減速慢行以作隨時可以
    煞停之準備，致其機車碰撞到被告乙○○所駕駛之上開聯結車而人車倒地，被害
    人賴慈魁並因之死亡，被告及被害人賴慈魁本身均有違前開規定之注意義務，其
    二人均顯有過失，臺灣省台南區車輛行車事故鑑定委員會亦同此認定，並鑑定被
    告為肇事次因，被害人為肇事主因，有該委員會南鑑字第九二０六六一號鑑定意
    見書在卷可憑。雖被害人賴慈魁亦與有過失，然本件車禍既係被告之過失併合而
    發生，被告之過失罪責自仍不能因此即解免。又本件被害人係因此次車禍不治死
    亡，是被告乙○○之過失行為，與被害人之死亡結果間，具有相當因果關係，亦
    無疑義。從而，本件事證已甚明確，被告前揭犯行，堪以認定。
二、核被告乙○○所為，係犯刑法第二百七十六條第二項之業務過失致人於死罪。爰
    審酌被告之品行、應負過失責任之程度即其為肇事次因、造成被害人死亡之結果
    及其犯後尚能坦認犯行，頗有悔意且已與死者家屬達成民事和解等一切情狀，量
    處如主文所示之刑，並諭知易科罰金之折算標準，以資懲儆。查被告前未曾受有
    期徒刑以上刑之宣告，有臺灣高等法院被告全國前案紀錄表附卷可稽，其因一時
    短於思慮致罹刑章，經此次偵審程序教訓，當知所警惕，諒無再犯之虞，本院復
    考量被告係初犯且其犯罪後已與死者賴慈魁家屬達成民事賠償，有台南縣新營市
    調解委員會九十一年民調字第一八一號調解書影本一紙在卷可憑，本院因認前開
    對被告宣告之刑，以暫不執行為適當，爰併宣告緩刑三年，以啟自新。
據上論斷，應依刑事訴訟法第二百九十九條第一項前段，刑法第二百七十六條第二項
、第四十一條第一項前段、第七十四條第一款，罰金罰鍰提高標準條例第一條前段、
第二條，判決如主文。
本案經檢察官陳慧玲到庭執行職務。
中      華      民      國      九十二      年     七     月     三     日
                                      臺灣臺南地方法院交通法庭
                                          法  官  張  瑛  宗
右正本證明與原本無異。
如不服本判決，應於判決送達後十日內，向本院提出上訴狀。
                                          書記官  陳  志  德
中      華      民      國      九十二      年     七     月     三     日
附錄本案論罪科刑法條：
中華民國刑法第二百七十六條
 (過失致死罪)
因過失致人於死者，處二年以下有期徒刑、拘役或二千元以下罰金。
從事業務之人，因業務上之過失犯前項之罪者，處五年以下有期徒刑或拘役，得併科
三千元以下罰金。


司法院資訊處製作；財團法人民間司法改革基金會備份。
